【裁判字號】    89,交聲,147
【裁判日期】    890930
【裁判案由】    違反道路交通管理處罰條例聲明異議
【裁判全文】
臺灣臺北地方法院交通事件裁定                    八十九年度交聲字第一四七號
    異議人即
    受處分人  乙○○
右列受處分人因違反道路交通管理處罰條例案件，對於臺北市交通事件裁決所中華民
國八十九年二月十日所為之處分( 原處分案號：北市交裁車字第22-317105046號、第
00-00000號 )聲明異議，本院裁定如左：
        主      文
原處分均撤銷。
乙○○汽車駕駛人，行經有燈光號誌管制之交岔路口闖紅燈，處新臺幣仟陸佰元(
即銀元壹仟貳佰元 )罰鍰，並記違規點數點。
「北市交裁車字第22-51062號」裁決書所載「在禁止臨時停車處所停車」之違規行為
，不罰。
        理      由
一、「北市交裁車字第22-317105046號」裁決書部分：
  (一)按車輛面對「圓形紅燈」表示禁止通行，不得超越停止線或進入路口，「道路
      交通標誌標線號誌設置規則」第二百零六條第五款第一目有明文規定。汽車駕
      駛人，行經有燈光號誌管制之交岔路口闖紅燈者，處銀元六百元以上一千二百
      元以下( 即新臺幣一千八百元以上三千六百元以下 )罰鍰並記違規點數三點，
      「道路交通管理處罰條例」第五十三條有處罰規定。又逕行舉發違反道路交通
      管理事件，經汽車所有人依通知單之應到案日期前到案，並告知違規駕駛人姓
      名、身分證統一編號及住址者，處罰機關應即另行通知違規駕駛人到案依法處
      理；逾應到案日期，處罰機關應依「道路交通管理處罰條例」第八十五條第三
      項「本條例關於車輛駕駛人之處罰，如應歸責於車輛所有人者，處罰車輛所有
      人」之規定處罰該汽車所有人。違反道路交通管理事件行為人，未依規定自動
      繳納罰鍰，或未依規定到案聽候裁決，處罰機關應於一個月內依標準表逕行 (
      從重 )裁決之，「違反道路交通管理事件統一裁罰標準及處理細則」第二十四
      條及第四十四條第一項均有明文規定。
  (二)本件受處分人即異議人乙○○所有之一輛車牌UN-1838 號自用小客車，於八十
      七年八月十八日下午一時八分許，沿臺北市○○區○○路五段西向內線車道行
      駛，途經同路段九十一巷有燈光號誌管制之交岔路口，闖紅燈前駛，為臺北市
      政府警察局信義分局交通分隊執勤員警拍照採證後，以其有違反「道路交通管
      理處罰條例」第五十三條規定之行為逕行掣單( 北市警交(87)字第317105046
      號 )舉發並指定應到案日期( 八十七年十一月五日 )。嗣經舉發單位依該輛自
      用小客車車籍登記之「車主地址：臺北市○○區○○路二○三號七樓」以郵寄
      方式送達該紙舉發違規通知單，因車主即受處分人實際未住該址且未向監理機
      關辦理住址變更登記而遭退件，舉發單位以受處分人住居所不明，報請臺北市
      政府警察局交通警察大隊完成公示送達程序。受處分人未依限到案，原處分機
      關即逕依「道路交通管理處罰條例」第五十三條及「違反道路交通管理事件統
      一裁罰標準及處理細則」第四十四條第一項規定，於八十九年二月十日從重裁
      處新臺幣三千六百元罰鍰( 漏未並記違規點數 )。
  (三)訊據受處分人雖於本院調查中到庭坦承係其女兒徐心怡於前揭時地駕駛該輛車
      牌UN-1838 號自用小客車闖紅燈，惟辯稱未收到舉發違規通知單，且不應依公
      示送達程序送達而從重裁罰云云。經查：
      １按「汽車所有人名稱、地址等如有變更，均應向公路監理機關辦理登記」，
        「道路交通安全規則」第二十三條第一項定有明文。如不依規定申報登記者
        ，應處汽車所有人新臺幣九百元以上一千八百元以下罰鍰，「道路交通管理
        處罰條例」第十六條第一項第一款亦有處罰規定。經查本件受處分人即該輛
        車牌UN-1838 號自用小客車車主乙○○車籍登記之車主地址「臺北市○○區
        ○○路二○三號七樓」與其戶籍地址相同，是其未居住該址且未向監理機關
        申報，即係可歸責於受處分人之事由，舉發單位因認其住居所不明而呈經臺
        北市政府警察局交通警察大隊許可，將該紙舉發違規通知單完成公示送達程
        序，並無不當。
      ２本件闖紅燈違規駕駛行為，有連續二張採證相片在卷可稽，事證明確。受處
        分人未依限到案告知違規駕駛人姓名、身分證統一編號及住址，原處分機關
        乃依「違反道路交通管理事件統一裁罰標準及處理細則」第二十四條及第四
        十四條第一項規定從重處罰汽車所有人即受處分人，固有所見，惟漏未依「
        道路交通管理處罰條例」第六十三條第一項第三款規定並記違規點數三點，
        即有未洽。本件受處分人就此部分違規行為裁罰之異議雖無理由，惟原處分
        既有前揭可議，即無法維持而應由本院予以撤銷，並依「道路交通管理處罰
        條例」第五十三條、第六十三條第一項第三款及「違反道路交通管理事件統
        一裁罰標準及處理細則」第四十四條第一項規定，裁處新臺幣三千六百元罰
        鍰並記違規點數三點。
二、「北市交裁車字第22-51062號」裁決書部分：
  (一)按違反「道路交通管理處罰條例」之行為，自行為成立之日起；行為有連續或
      繼續之狀態者，自行為終了之日起，逾三個月不得舉發，「道路交通管理處罰
      條例」第九十條第一項前段定有明文。
  (二)本件受處分人即異議人乙○○所有之該輛車牌UN-1838 號自用小客車，於八十
      六年十一月廿三日上午十時五十四分許，在臺北縣新店市○○路「文中國中」
      圍牆外，在禁止臨時停車標線處所停車，為臺北縣警察局交通隊新店分隊執勤
      員警甲○○以拍照方式採證後，以其有違反「道路交通管理處罰條例」第五十
      六條第一項第一款規定之行為逕行掣單( 單號：51062  )舉發並指定應到案日
      期( 八十七年二月廿五日 )。嗣經依照車籍登記「車主地址：臺北市○○區○
      ○路二○三號七樓」以郵寄方式送達該紙舉發違規通知單，因車主即受處分人
      未在該址居住以致無法送達而退回原處分機關，原處分機關疏未依公示送達程
      序送達該紙舉發違規通知單。依照首揭規定，本件既已不得舉發，原處分機關
      猶據以裁處新臺幣六百元罰鍰，即有未洽而應由本院將此部分之處分予以撤銷
      並為不罰之諭知。
據上論斷，應依道路交通案件處理辦法第二十條前段，裁定如主文。
中      華      民      國    八  十  九    年    九      月    三十    日
                          臺灣臺北地方法院交通法庭
                                  法  官  鍾      華
右正本證明與原本無異。
如不服本裁定，應於裁定送達後五日內向本院提出抗告狀。
                                  書記官  黃  繡  琴
中      華      民      國    八  十  九    年    十      月    一      日


司法院資訊處製作；財團法人民間司法改革基金會備份。
